【裁判字號】    98,審易,321
【裁判日期】    980429
【裁判案由】    妨害名譽
【裁判全文】
臺灣高雄地方法院刑事判決             98年度審易字第321號
公  訴  人  臺灣高雄地方法院檢察署檢察官
被      告  甲○○
上列被告因妨害名譽案件，經檢察官提起公訴（98年度偵字第96
7 號），本院判決如下：
    主  文
甲○○無罪。
    理  由
壹、公訴意旨略以：緣被告甲○○先前向本院簡易庭訴請乙○○
    拆屋還地（由本院以97年度簡字第951 號民事案件審理中）
    ，遂於民國97年9 月26日由本院院鏡股法官會同書記官及測
    量人員前往高雄市○○路533 巷10弄21號進行測量。惟於同
    日10時30分許測量完畢後，在不特定多數人得以共見共聞之
    該巷弄內，因乙○○質問被告為何要寫信至其任職學校查扣
    薪水，詎被告竟基於公然侮辱之犯意，逕對乙○○辱罵：「
    不要臉」等語，足以貶損乙○○之社會評價。因認被告涉犯
    刑法第309 條第1 項公然侮辱罪云云。
貳、按犯罪事實應依證據認定之，無證據不得推定其犯罪事實。
    又不能證明被告犯罪者，應諭知無罪之判決，刑事訴訟法第
    154 條第2 項、第301 條第1 項分別定有明文。所謂證據，
    係指足以認定被告確有犯罪行為之積極證據而言，該項證據
    自須適合於被告犯罪事實之認定，始得採為斷罪資料。苟積
    極證據不足為不利於被告事實之認定時，即應為有利於被告
    之認定，更不必有何有利之證據，最高法院29年上字第3105
    號、30年上字第816 號判例意旨可資參照。
參、公訴人因認被告涉犯前述公然侮辱罪嫌，無非係以告訴人乙○○及證人丁○○等人均證稱被告於案發當時確有以前開不
    雅言詞辱罵告訴人乙○○云云為其論據。然訊之被告則矢口
    否認有何公然侮辱犯行。辯稱：當天伊並沒有出言辱罵告訴
    人等語。
肆、經查：
  一、本件關於證據能力之意見：
      證人乙○○、丁○○前於97年11月20日俱由檢察官以證人
      身份加以傳訊並依法具結作證，至被告雖於準備程序中指
      稱渠2 人先前陳述不具證據能力云云，惟並未指出該等陳
      述作成之外部情況有何顯不可信之特別情況，是其此部分
      意見固不得逕採為是否排除證據能力之依據。然本院審諸
      該2 位證人前於偵查中證述之情均核與本院審理中所述者
      大抵相符，自應逕以渠等在本院審理中所為證述內容作為
      認定事實之依據，再無引用其偵查中陳述之必要。
  二、查被告之住所係位於高雄市三民區○○○路533 巷10弄23
      號一址，並與告訴人乙○○所購買高雄市三民區○○○路
      533 巷10弄21號房屋相鄰，然因該2 幢房屋共用壁發生漏
      水問題而迭生糾紛，造成彼此間長期以來相處不睦而屢有
      爭執，遂於97年9 月26日10時許，由本院鏡股法官、書記
      官會同測量人員前往高雄市○○區○○路533 巷10弄21號
      進行測量等情，業據告訴人乙○○指證在卷，並有本院94
      年度訴字第2756號民事判決、95年度簡字第7223號刑事簡
      易判決、96年度簡上字第1010號刑事判決及97年度訴字第
      314 號民事判決各1 份在卷可稽，復經被告於偵查及本院
      審理中均坦認上情不諱，足徵被告此部分自白核與事實相
      符，堪予採信。
  三、按告訴人經法院傳喚到庭並依法具結作證者，地位雖與一
      般證人無異，然慮及其指訴乃以使被告受刑事訴追為目的
      ，是其證述內容是否與事實相符，法院仍應調查其他事實
      以資審認，始得為不利被告之認定。又證人之陳述有部分
      前後不符，或相互間有所歧異時，究竟何者為可採，法院
      仍得本其自由心證予以斟酌，非謂一有不符或矛盾，即應
      認其全部均為不可採信，茍其對基本事實之陳述與真實性
      無礙時，則仍非不得予以採信。查本件各據告訴人乙○○
      指稱：伊於97年9 月26日上午曾遭被告以「不要臉」等言
      詞加以辱罵云云，且經證人丁○○於本院審理中就此而為
      證述；另證人即被告之姊丙○○則到庭證稱：其並未聽見
      被告曾出言辱罵告訴人乙○○云云，雙方均各執一詞。然
      本院慮及證人丁○○、丙○○各係告訴人乙○○及被告之
      姊，彼此情誼非淺，復參以前述被告與告訴人乙○○於本
      案發生前既因房屋漏水問題而迭生爭執，甚至互為爭訟，
      從而證人丁○○、丙○○所為證詞是否有所偏頗，容非無
      疑，自不得遽採為本案認定事實之依據，亦未可徒以證人
      丁○○之證述即憑為告訴人乙○○前揭指訴內容之補強證
      據。準此，本院參酌告訴人乙○○及證人丁○○均於審判
      中證稱：被告出言辱罵當時是走在法官與書記官後面，相
      距大約1 個人寬度、約30公分等情綦詳且互核相符，此情
      亦為被告所是認無訛，故衡諸常情，倘若被告是時果有出
      言辱罵告訴人之舉，在場之本院承辦法官與書記官當可清
      楚聽聞無礙。再佐以證人即本院書記官楊銘仁於案發當日
      乃係陪同法官到場執行公務，與被告暨告訴人雙方更無宿
      怨嫌隙，是其證詞乃係基於客觀第三人之地位所為，衡情
      較諸證人丁○○、丙○○等人之證述更屬可信。是審諸證
      人楊銘仁乃到庭具結證稱：當時並未注意被告與告訴人乙○○說什麼，也忘記當時是否有人罵「不要臉」等語屬實
      ，揆諸前揭說明，本案除告訴人乙○○片面所為不利於被
      告之指訴外，客觀上既無其他積極事證可資推認其前揭指
      述內容確屬無誤，況縱令被告先前在其他時、地曾因公然
      侮辱告訴人且經本院判決有罪確定，亦不得憑為本案不利
      於被告之依據。從而綜觀本案卷附諸般事證，實難率爾推
      認被告果涉有告訴人所指公然侮辱犯行。
伍、末按，被告於刑事訴訟程序中本應受無罪之推定，刑事訴訟
    法第161 條第1 項規定：又檢察官就被告犯罪事實應負舉證
    責任，並指出證明之方法。因此檢察官對於起訴之犯罪事實
    ，應負提出證據及說服之實質舉證責任，藉以為被告有罪之
    積極證明，或其指出證明之方法，說服法院以形成被告有罪
    之心證。綜上所述，公訴人憑以認定被告涉犯公然侮辱罪嫌
    之論據，在客觀上顯未達於通常一般之人均不致於有所懷疑
    之程度，縱被告所辯之詞無從概予採信，然其間既有合理懷
    疑存在，無法達到確信其為真實之程度，依法當不得遽為不
    利於被告之認定。此外，復查無其他積極證據足供證明被告
    確有公訴人所指犯行，揆諸上開判例意旨及說明，即應為被
    告無罪之諭知，方屬適法。
據上論斷，應依刑事訴訟法第284 條之1 、第301 條第1 項，判
決如主文。
中    華    民    國    98     年    4    月    29    日
                  刑事第十庭  法  官    陳明呈
以上正本證明與原本無異。
如不服本判決應於收受送達後10日內向本院提出上訴書狀，並應
敘述具體理由；如未敘述上訴理由者，應於上訴期間屆滿後20日
內向本院補提理由書（均須按他造當事人之人數附繕本）「切勿
逕送上級法院」。
中    華    民    國    98    年    4     月    29    日
                              書記官    張琇晴


司法院資訊處製作；財團法人民間司法改革基金會備份。
